臺北高等行政法院簡易判決　　　　　　　　　　　　　九十三年度簡字第四一八號
　　　　　　　　　　　　　　　.
　　原　　　告　新政龍交通事業股份有限公司
　　代　表　人　甲○○
　　被　　　告　臺北縣政府
　　代　表　人　乙○○代理縣.
　　訴訟代理人　丙○○
　　　　　　　　林寬裕
右當事人間因空氣污染防制法事件，原告不服行政院環境保護署中華民國九十二年十
二月三十一日環署訴字第○九二○○八○六四四號訴願決定，提起行政訴訟。本院判
決如左：
　　主  文
原告之訴駁回。
訴訟費用由原告負擔。
　　事  實
一、事實概要：原告係車號：X3-882汽車所有人，於民國（下同）九十二年四月二十
    九日十四時四十分於蘆洲市○○路五九三號對面，經民眾檢舉為烏賊車輛，案經
    被告以九十二年五月六日北府環二字第○九二○○二五二八六號函（車測統一編
    號：0000000）通知，公文說明二中明確告知，應於九十二年五月二十三
    日十三時○分至十六時○分至台北縣林口鄉中湖村十四鄰四○之六號受檢，屆期
    如未到檢，被告將依空氣污染防制法相關規定逕行予以告發處分；原告因故未能
    到檢，申請期限展延至九十二年五月三十一日並至高雄市環保局排煙檢驗站辦理
    檢驗，被告所屬環保局審核後同意所請，然原告仍未依規定辦理；被告遂依空氣
    污染防制法第四十二條第二項爰依同法第六十八條之規定開立九十二年九月二十
    九日北府環二字第○八二二四二號處分書（下稱原處分），裁處新台幣（下同）
    六萬元之罰鍰，原告不服，提起訴願，嗣經行政院環境保護署訴願決定駁回，遂
    提起本件行政訴訟。
二、兩造聲明：
　(一)原告未於言詞辯論期日到場，依其起訴狀之意旨聲明求為判決：撤銷訴願決定及
    原處分。
  (二)被告聲明求為判決：如主文所示。
三、兩造之爭點：
　(一)原告主張之理由：
    原告與車主係屬於靠行關係，原告已經通知車主前往驗車，惟車主並不是不去接
    受排煙儀器檢測，而是誤認為檢測通知書是告知與要驗車時一併在高雄市監理處
    做檢測排煙儀器檢測，該車目前價值不足六萬元，沒有理由不去驗車。
  (二)被告主張之理由：
    1.按空氣污染防制法第四十二條第二項：「人民得向主管機關檢舉使用中汽車排
      放空氣污染物情形，被檢舉之車輛經主管機關通知者，應於指定期限內至指定
      地點接受檢驗，檢舉及獎勵辦法由中央主管機關定之。」，同法第六十八條：
      「不依第四十二條規定檢驗，或經檢驗不符合排放標準者，處汽車使用人或所
      有人新臺幣一千五百元以上六萬元以下罰鍰。」及依交通工具違反空氣污染防
      制法裁罰準則第四條：「汽車使用人或所有人違反本法第四十二條規定，逾期
      限未至指定地點接受檢驗者，其罰鍰額度如下：「˙˙˙三、大型車新台幣六
      萬元。」；依交通工具排放空氣污染物之檢驗及處理辦法第九條：「使用中交
      通工具不定期檢驗由各級主管機關於˙˙˙或其他適當地點施行，或由主管機
      關通知於期限內至指定地點接受檢驗。」；本案原告所屬車輛經通知於期限內
      檢驗，逾期未到檢之違規事實明確，本府據以處分於法並無不合。
    2.原告稱：「車主並不是不去接受貴單位排煙儀器檢測，而是誤認為檢測通知書
      是告知，要驗車時一併在高雄市監理處做檢測排煙儀器檢測˙˙˙。」云云；
      按「使用中汽車排放空氣污染物檢舉及獎勵辦法第四條第一項：人民於發現有
      污染之虞車輛之日起七日內，得以書面、電話、傳真或電子郵件敘明車號、車
      種、發現時間及地點向各級主管機關檢舉。」，查本案受理民眾舉發程序均合
      乎法令規範；依交通工具排放空氣污染物之檢驗及處理辦法第九條：「使用中
      交通工具不定期檢驗由各級主管機關於˙˙˙或其他適當地點施行，或由主管
      機關通知於期限內至指定地點接受檢驗。」查被告檢測通知函以郵政雙掛號於
      九十二年五月九日寄達X3-882車號之車籍登記地址並經原告之受僱人蔡月娛簽
      收，有附卷可稽，雖非本人簽收，其簽收郵件者應告知原告，被告已依程序寄
      達檢測通知單即為合法送達，原告自應依法於期限內完成改善，一經違反即應
      受罰，為首揭法條所明定。惟原告因故未能如期至指定地點受檢，被告環保局
      亦接受其申請展延，將期限延至九十二年五月三十一日，原告仍未依上述至指
      定地點接受檢驗，於違規事實造成後始提出異議。縱上所陳，本案原告經通知
      逾期未到檢，係屬不爭，其冀求免罰之心態於法無據，起訴理由核不足採，被
      告依法裁罰並無不當。
　　理  由
一、本件原告經受合法通知，未於言詞辯論期日到場，核無行政訴訟法第二百十八條
    準用民事訴訟法第三百八十六條各款所列情形，爰併準用民事訴訟法第三百八十
    五條第一項前段規定，依被告之聲請，由其一造辯論而為判決。
二、本件訴訟程序進行中，被告之代表人由蘇貞昌變更為乙○○，茲由新任代表人具
    狀聲明承受訴訟，核無不合，應予准許。
三、按空氣污染防制法第四十二條第二項：「人民得向主管機關檢舉使用中汽車排放
    空氣污染物情形，被檢舉之車輛經主管機關通知者，應於指定期限內至指定地點
    接受檢驗，檢舉及獎勵辦法由中央主管機關定之。」，同法第六十八條：「不依
    第四十二條規定檢驗，或經檢驗不符合排放標準者，處汽車使用人或所有人新臺
    幣一千五百元以上六萬元以下罰鍰。」。
四、本件兩造不爭系爭車輛經人檢舉有排放空氣污染物情形，被告有通知原告應於指
    定期限內至指定地點接受檢驗，原告未依被告指定之時間受檢，申請展延至九十
    二年五月三十一日檢測，惟仍未到場受檢等情，並有X3-882之車籍資料、台北縣
    政府九十二年五月六日北府環二字第○九二○○二五二八六號函、送達證書及申
    請展延資料附於原處分卷可稽，堪信為真實。原告主張車主並不是不去接受排煙
    儀器檢測，而是誤認為檢測通知書是告知，要驗車時一併在高雄市監理處做檢測
    排煙儀器檢測云云，惟查前揭通知書明白記載請原告於九十二年五月二十三日十
    三時至十六時至台北縣林口鄉中湖村十四鄰四十之六號受檢，且原告以車輛維修
    保養中為由向被告所屬環境保護局申請准予至高雄市環境保護局辦理代驗，並請
    展延至九十二年月三十一日檢測，逾期者願受處分，此均有前揭台北縣政府九十
    二年五月六日北府環二字第○九二○○二五二八六號函及申請展延資料附於原處
    分卷可稽，原告之主張顯係卸責之詞，不足採信。
五、綜上所述，原告之主張，為無可採。原處分以原告違反空氣污染防制法第四十二
    條第二項之規定，依同法第六十八條之規定及行政院環境保護署發布之交通工具
    違反空氣污染防制法裁罰準則第四條：「汽車使用人或所有人違反本法第四十二
    條規定，逾期限未至指定地點接受檢驗者，其罰鍰額度如下：「˙˙˙三、大型
    車新台幣六萬元。」處原告以罰鍰六萬元，認事用法，均無違誤，訴願決定遞予
    維持，亦無不合，原告訴請撤銷訴願決定及原處分，為無理由，應予駁回。
據上論結，本件原告之訴為無理由，爰依行政訴訟法第九十八條第三項前段、第二百
十八條、民事訴訟法第三百八十五條第一項前段，判決如主文。
中　　華　　民　　國　　九十三　　　年　　　七　　　　月　　　九　　　　日
                 臺 北 高 等 行 政 法 院   第 四 庭
                                         法  官　王　碧　芳
右為正本係照原本做成。
本件以訴訟事件所涉及之法律見解具有原則性者為限，始得於本判決送達後二十日內
向本院提出上訴狀並表明上訴理由（須按他造人數附繕本）且經最高行政法院許可後
方得上訴。
中　　　華　　　民　　　國　　九十三　　年　　　七　　　月　　　九　　　日
                                         法院書記官 鄭 聚 恩
